【裁判字號】    90,毒抗,317
【裁判日期】    900515
【裁判案由】    聲請觀察勒戒
【裁判全文】
臺灣高等法院臺中分院刑事裁定                      九十年度毒抗字第三一七號
    抗  告  人
    即  被  告  甲○○
右抗告人因違反毒品危害防制條例案件，經檢察官聲請觀察勒戒，不服臺灣彰化地方
法院中華民國九十年三月二十六日第一審裁定（九十年度毒聲字第一二七五號，聲請
案號：臺灣臺中地方法院檢察署九十年度毒偵字第八四五號、九十年度聲觀字第四六
八號），提起抗告，本院裁定如左：
     主      文
抗告駁回。
     理      由
一、抗告人即被告（以下簡稱被告）甲○○抗告意旨略以：被告在採尿前從未施用任
    何毒品海洛因或安非他命，至於彰化縣衛生局之煙毒尿液檢驗報告，驗出被告之
    尿液有嗎啡及甲基安非他命之陽性反應，令被告不解，被告曾於採尿液前服用減
    肥藥品及服用婦產科所開之三天處方藥品，是本件之所以有毒品陽性反應，可能
    係、被告曾於採尿液前服用減肥藥品及服用婦產科所開之三天處方藥品。、
    採尿液以迄檢驗過程繁複，且多人操作，難免有疏忽。、被告在不知情下吸入
    二手煙。、尿液篩檢誤判。因認原審裁定將被告裁定送觀察勒戒有不當，聲請
    撤銷原裁定等語。
二、按犯毒品危害防制條例第十條之罪者（即施用第一級及第二級毒品），檢察官應
    先將被告送勒戒處所觀察、勒戒，其期間不得逾一月。經觀察、勒戒後，無繼續
    施用毒品傾向者，應由檢察官為不起訴處分；有繼續施用毒品之傾向者，由檢察
    官聲請法院裁定令入戒治處所施以強制戒治，其期間為一年。審判中之案件，由
    法院依修正後之規定處理之，依修正後規定應為不起訴之處分者，法院應為免刑
    之判決，毒品危害防制條例第二十條第一、二項、第三十五條第三款，分別定有
    明文。由上開規定之內容可知，裁定觀察、勒戒之目的，乃係在查明有無繼續施
    用毒品之傾向。本件原審以：被告甲○○於民國（下同）九十年二月二十七日（
    聲請書誤為二十六日）或前四日內某時，在不詳地點，以不詳方式，施用第一級
    毒品海洛因及第二級毒品安非他命各一次，嗣於九十年二月二十六日十七時許，
    在彰化縣彰化市影劇一村十二號前為警查獲。訊據被告甲○○雖矢口否認有右開
    施用第一級毒品及第二級毒品犯行，惟被告為警查獲後所採之尿液，經送檢驗結
    果，嗎啡類及甲基安非他命類均呈陽性反應，有彰化縣衛生局出具之煙毒尿液檢
    驗成績書一紙附卷可稽，被告上開施用第一級毒品及第二級毒品犯行堪予認定，
    爰依毒品危害防制條例第二十條第一項及觀察勒戒處分執行條例第三條第一項、
    第二項規定，裁定將被告送勒戒處所觀察、勒戒。按一般人施用毒品者，八小時
    內約百分之八十量於尿中排出，二十四小時後剩餘量之百分之九十再排出，七十
    二小時後仍有微量排出，而因人體代謝差異（即成癮者），其代謝時間慢，故於
    一百二十小時內，利用較具公信力之儀器（如氣相層析質譜儀）仍「可能」被檢
    測出，是被告於九十年二月二十七日採尿液前之四日內某時點應有施用毒品，應
    堪認定。是原審執上開彰化縣衛生局出具之煙毒尿液檢驗成績書被告呈有第一級
    毒品及第二級毒品陽性反應之檢驗結果，裁定將被告送勒戒處所觀察、勒戒，核
    無違誤，應予維持。雖被告以本件經驗出第一級毒品及第二級毒品陽性反應之檢
    驗結果，可能係、被告曾於採尿液前服用減肥藥品及服用婦產科所開之三天處
    方藥品。、採尿液以迄檢驗過程繁複，且多人操作，難免有疏忽。、被告在
    不知情下吸入二手煙。、尿液篩檢誤判。惟查：被告於警訊固否認於採尿液前
    有施用第一級毒品海洛因及第二級毒品安非他命，惟被告於警訊時即自承「我最
    後一次吸食海洛因之時間為八十九年六月份」、「我最後一次吸食安非他命於八
    十九年十二月份」（詳彰化縣警察局分局彰警分刑字第一○七五九號卷第二頁）
    、核與同案被告楊志強於警訊供稱：我第一次吸食安非他命於八十九年十月初，
    在我家中彰化市○○路○段三三八號之一與林志欣、甲○○一起吸食安非他命」
    等語相符。（詳見彰化縣警察局分局彰警分刑字第一○七五九號卷楊志強筆錄）
    、參諸本件彰化縣衛生局出具之煙毒尿液檢驗成績書驗出有毒品安非他命及海洛
    因陽性反應，被告顯有施用第一級毒品海洛因及第二級毒品安非他命應堪認定。
    而被告於警訊並未供稱有於採尿液前服用減肥藥品，尚無從執被告嗣具狀指稱有
    服用減肥藥而為有利於被告之認定，另處方用藥之毒品反應，亦經檢驗單位於檢
    驗時予以排除，是被告以可能服用婦產科所開之三天處方藥品致本件尿液呈安非
    他命及呈嗎啡陽性反應，亦無可取。另採取尿液依警訊所載均係經被告洗淨警察
    提供之空瓶排放被告之尿液再封緘，其程序嚴謹，是被告認本件採尿以迄檢驗過
    程繁複，且多人操作，難免有疏忽、尿液篩檢誤判等語，顯非有據。又被告辯稱
    可能在不知情下吸入二手煙，僅係其個人揣測之詞，委無足取，均不足資為被告
    於採尿液前四日內無施用安非他命及海洛因犯行之證明，綜上所述，被告之抗告
    ，經核為無理由，應予駁回。據上論斷，應依刑事訴訟法第四百二十條，裁定如
    主文。
中      華      民      國     九十      年      五       月    十五    日
                                   臺灣高等法院臺中分院刑事第三庭
                                         審判長法  官  方  艤  駐
                                               法  官  劉  連  星
                                               法  官  胡  忠  文
右正本證明與原本無異。
不得再抗告。
                                               書記官  粘  銘  環
中      華      民      國     九十      年      五       月    十八    日
                                                                        Ｆ


司法院資訊處製作；財團法人民間司法改革基金會備份。
